最高法院民事裁定　　　　　　　九十四年度台聲字第一七五號
　　聲　請　人　Monolit.
　　　　　　　　科技股份有限公司
　　　　　　　　　　　　D, .
　　法定代理人　Michael.
　　聲　請　人　美商茂力科技股份有限公司台灣分公司
　　法定代理人　高　立
　　共　　　同
　　訴訟代理人　翁雅欣律師
　　　　　　　　陳哲宏律師
　　上 列一 人
　　複 代理 人　鄭伯禹律師
　　　　　　　　蔡銘書律師
上列聲請人因與相對人O2 Micro International Limited（英屬
蓋曼群島商凹凸科技國際股份有限公司）間聲請假扣押事件，對
於中華民國九十三年十月二十八日本院裁定（九十三年度台抗字
第八二二號），聲請再審，本院裁定如下：
    主  文
聲請駁回。
聲請訴訟費用由聲請人負擔。
    理  由
本件聲請人主張本院九十三年度台抗字第八二二號確定裁定（下
稱原確定裁定）有民事訴訟法第四百九十六條第一項第一款所定
適用法規顯有錯誤之情形，對之聲請再審，係以：相對人若無意
保全強制執行，法院不得為假扣押之裁定，原確定裁定對於相對
人聲請假扣押應表明之「請求」及應記載之「價額」，未予究明
，遽而維持相對人假扣押之聲請，違反民事訴訟法第五百二十五
條第一項第二款、第二項規定；且原確定裁定就相對人有無保全
強制執行之意思，未為任何審酌與調查，亦有違同法第五百二十
二條規定；又相對人本件假扣押之聲請，以損害他人為主要目的
，有違公共利益。且其行使權利未依誠實及信用之方法為之，濫
用權利，原確定裁定未予審酌，即認本件假扣押係基於相對人保
全強制執行之意思，有保全強制執行之必要性，適用法規顯有錯
誤等語，為其論據。
按假扣押為保全程序之一種，係在本案訟爭尚未判決確定以前，
預防將來債權人勝訴後，不能強制執行或難於執行而設。法文所
謂債權人者，係指主張債權之人而言。至所主張之債權能否成立
，尚待本案之判決，非聲請假扣押時先應解決之問題（本院二十
年抗字第七二○號判例參照）。又假扣押裁定不具實質確定力（
既判力），祗須債權人認對債務人有債權存在，於其主張之債權
範圍內，非不得分次聲請假扣押。本件前訴訟程序台灣高等法院
以：相對人固曾於民國九十二年八月及十一月間，以其對聲請人
美商茂力科技股份有限公司台灣分公司（下稱美商茂力台灣分公
司）有新台幣（下同）三百萬元、五千萬元之債權為由，先後二
次聲請對之為假扣押，並經台灣士林地方法院以九十二年度裁全
字第二八九七號、九十二年度全字第三○號裁定分別准許在案，
惟該二次聲請之債務人均僅有美商茂力台灣分公司一人，此與本
件相對人聲請假扣押之債權為一千萬元及債務人為再抗告人二人
，已有不同。且相對人所主張其專利權受侵害之損害額，將因侵
害時間不同而異，亦見本件非為重覆聲請。又相對人既提出專利
證書、專利說明書、申請專利範圍、專利鑑定報告書及補充報告
書為證，應認就其請求之存在，已盡釋明責任。縱認釋明尚有不
足，然台灣台北地方法院（下稱台北地院）已依其陳明，命供擔
保後准予假扣押，於法即無不合。而法院酌定擔保金額，乃在保
障受擔保利益人可能因不當假扣押受有損害，即備供受擔保利益
人因假扣押所受損害之賠償，其金額如何始認為相當，原屬法院
職權裁量之範圍，仍非當事人所得任意指摘等情，因而維持台北
地院所為命相對人供擔保後准予假扣押之裁定，以裁定駁回聲請
人之抗告，聲請人對之提起再抗告。原確定裁定以：台灣高等法
院上述裁定，經核於法洵無違誤。至於聲請人之再抗告意旨雖稱
法院依相對人就同一原因事實之多次聲請，准予假扣押，不符保
全制度之本旨；相對人自承對伊並無已發生之債權存在，台北地
院未經相對人釋明假扣押之原因即予准許，更屬可議，其所定之
擔保金額，尤有不當等詞。惟查相對人就同一原因事實，既分別
以三百萬元、五千萬元及一千萬元為其聲請假扣押之債權，應係
主張其對聲請人有各該金額侵害專利權之損害賠償債權存在，並
無超額重覆聲請，而與保全制度本旨相悖之可言。至相對人之債
權是否存在及其債權範圍若干，屬尚待本案判決之實體事項，非
聲請假扣押時先應解決之問題。又依相對人所稱：「刻正蒐集資
料俾確定確實之『損害額』」，自係主張已有損害發生，僅其數
額尚待確定。聲請人認相對人自承並無債權發生，即有誤會。此
外，台北地院以相對人提出之專利證書、專利說明書、申請專利
範圍、專利鑑定報告書及補充報告書等件，認其已就聲請假扣押
之本案請求及假扣押原因為釋明，更無可議之處等詞，因而認聲
請人所提起之再抗告，非有理由，裁定予以駁回。經核並無適用
法規顯有錯誤之情形。查相對人於本件假扣押聲請時，請求之事
項係表明願供擔保後，請求裁定就聲請人之財產在一千萬元之範
圍內予以假扣押，台北地院及台灣高等法院審酌後，亦均裁定以
一千萬元為對聲請人假扣押之範圍，原確定裁定予以維持，駁回
聲請人之再抗告，並無聲請人所指違反民事訴訟法第五百二十五
條第一項第二款、第二項規定情事。又相對人於取得台北地院本
件准予供擔保假扣押之裁定後，迅即於九十三年四月一日向台北
地院提存所提供擔保金三百三十四萬元，同日向該地方法院民事
執行處聲請對聲請人執行假扣押，該民事執行處於同年月八日至
聲請人美商茂力台灣分公司位於台北市○○○路○段七七號七樓
之一之處所扣押動產，並將扣押之動產由相對人代理人保管，顯
見相對人並無聲請人所指無保全強制執行之意思。聲請意旨謂原
確定裁定未審酌及調查相對人有無保全強制執行之意思而違反民
事訴訟法第五百二十二條規定云云，亦非可採。又債權人得依法
聲請假扣押，相對人本件假扣押之聲請，既經法院審酌認為符合
法定要件而予以准許，自屬權利之正當行使，聲請人恣意指為濫
用權利，亦無可取。再審論旨，指摘原確定裁定適用法規顯有錯
誤，聲明廢棄，非有理由。
據上論結，本件聲請為無理由。依民事訴訟法第九十五條、第七
十八條，裁定如主文。
中　　華　　民　　國　九十四　年　　三　　月   十八   日
                      最高法院民事第四庭
                          審判長法官  吳　正　一
                                法官  劉　福　聲
                                法官  黃　義　豐
                                法官  簡　清　忠
                                法官  王　仁　貴
      本件正本證明與原本無異
                                      書  記  官
中　　華　　民　　國　九十四　年　　三　　月　 三十   日
                                                      Ｃ
